【裁判字號】    99,交聲,1193
【裁判日期】    990624
【裁判案由】    聲明異議
【裁判全文】
臺灣高雄地方法院交通事件裁定        99年度交聲字第1193號
原處分機關  高雄市政府交通局
異  議  人
即受處分人  甲○○
上列異議人因違反道路交通管理處罰條例案件，對於高雄市政府
交通局中華民國99年3 月31日所為之處分（原處分案號：高市交
裁字第裁32-BO0000000號），聲明異議，本院裁定如下：
    主  文
原處分撤銷。
甲○○汽車駕駛人，駕駛汽車經測試檢定酒精濃度超過規定標準
，應吊扣普通重型機器腳踏車駕駛執照壹年及接受道路交通安全
講習。
    理  由
一、異議意旨略以：異議人即受處分人甲○○（下稱異議人）於
    民國97年7 月1 日凌晨2 時45分許，飲酒後騎乘車牌號碼JC
    8-336 號重型機車，行經高雄市○○區○○路與和平路口時
    ，因行車搖晃而為警攔查，經警測得其呼氣中酒精濃度達每
    公升0.64毫克，遂予以製單舉發，原處分機關乃裁處異議人
    新臺幣（下同）45,000元罰鍰，並吊扣重型機車駕駛執照12
    個月及施以道安講習；惟異議人因上開公共危險犯行，業經
    臺灣高雄地方法院檢察署檢察官以97年度偵字第20058 號為
    緩起訴處分確定，並命異議人向指定之公益團體、地方自治
    團體或社區提供60小時之義務勞動確定，異議人亦已依緩起
    訴內容履行，是原處分機關對此行為重複開罰，顯然違反「
    一事不兩罰」之原則，為此依法聲明異議，請求撤銷原處分
    有關交通罰鍰部分等語。
二、按汽車駕駛人飲用酒類後其吐氣所含酒精濃度超過每公升0.
    25毫克者，不得駕車，道路交通安全規則第114 條第2 款定
    有明文。又汽車駕駛人，駕駛汽車經測試檢定有酒精濃度超
    過規定標準者，處15,000元以上60,000元以下罰鍰，並當場
    移置保管其車輛及吊扣其駕駛執照1 年；另汽車駕駛人，有
    第35條第1 項規定之情形，應接受道路交通安全講習。道路
    交通管理處罰條例第35條第1 項第1 款、第24條第1 項第2
    款亦有明定。
三、經查：
  (一)本件異議人於上開時、地，酒後駕駛上開車號之重型機車，
    因行車搖晃而為警攔查，經警測得其呼氣中酒精濃度達每公
    升0.64毫克，遂予以製單舉發，原處分機關乃裁處異議人45
    ,000元罰鍰，並吊扣重型機車駕駛執照12個月及施以道安講
    習等情，有高雄市政府警察局舉發違反道路交通管理事件通
    知單、酒精測試報告、高雄市政府交通局99年3 月31日高市
    交裁字第裁32-BO0000000號裁決書在卷可稽；又異議人上開
    公共危險犯行，經警移送臺灣高雄地方法院檢察署，該署檢
    察官乃於97年8 月11日以97年度偵字第20058 號為緩起訴處
    分，緩起訴期間為1 年6 月，並命異議人應於緩起訴處分期
    間內向指定之公益團體、地方自治團體或社區提供60小時之
    義務勞務，而異議人依規定服滿60小時義務勞務，緩起訴處
    分亦於99年3 月9 日期滿等情，有上開緩起訴處分書、臺灣
    高等法院被告前案紀錄表、臺灣高雄地方法院檢察署檢察官
    執行緩起訴處分命令通知書、緩起訴處遇報告書在卷可查，
    是此部份之事實，堪予認定。
  (二)行政罰法第26條固明定一事不二罰，依其立法理由觀之，「
    一行為同時觸犯刑事法律及違反行政法上義務規定時，由於
    刑罰與行政罰同屬對不法行為之制裁，而刑罰之懲罰作用較
    強，故依刑事法律處罰，即足資警惕時，實無為一事二罰再
    處行政罰之必要。且刑事法律處罰，由法院依法定程序為之
    ，較符合正當法律程序，應予優先適用。但罰鍰以外之沒入
    或其他種類行政罰，因兼具維護公共秩序之作用，為達行政
    目的，行政機關仍得併與裁處。」故刑罰與行政罰，其處罰
    行為人違法行為之目的相同。若依刑事法律處罰，已足資警
    惕行為人時，實無為一事二罰再處行政罰之必要。刑事訴訟
    法第253 條之2 規定，命被告為金錢給付、勞務給付及處遇
    措施的部分，應得被告之同意（因涉及被告之人身自由及財
    產的拘束，且產生未經裁判即終局處理案件之實質效果，自
    應考慮被告之意願）。上開金錢給付、勞務提供雖均不屬「
    刑罰」性質，但實質上均係對行為人的制裁，並且也造成行
    為人財產、自由、尊嚴等權利不利的影響。故本件檢察官所
    為對於異議人為緩起訴處分，並命向指定之公益團體、地方
    自治團體或社區提供60小時之義務勞務，已產生實質刑罰之
    效果，而非不起訴處分甚明。是則，本件對於金錢裁罰部分
    ，已依懲罰作用較強之刑事法律制裁後，即無再依行政法為
    相同處罰之必要。
  (三)而本件異議人所受之緩起訴處分固非刑法所定刑罰之種類，
    然已對異議人之名譽、心理產生相當制約並剝奪其人身自由
    等權益，亦應可實質該當行政罰法第26條第1 項之「依刑事
    法律」之處罰。據此，原處分機關依道路交通管理處罰條例
    第35條第1 項第1 款之規定，對異議人上開酒後駕車之違規
    行為予以裁罰時，除其行為應處以其他種類行政罰即吊扣駕
    駛執照12個月及施以道安講習部分仍得予以裁處外，裁處罰
    鍰部分，自不得再科處行政罰對於異議人予以重複處罰。至
    道路交通管理處罰條例第35條第8 項固規定：「前項汽車駕
    駛人，經裁判確定處以罰金低於本條例第92條第3 項所定最
    低罰鍰基準規定者，應依本條例裁決繳納不足最低罰鍰之部
    分。」，亦即倘駕駛人所支付之緩起訴處分金，未達道路交
    通管理處罰條例第92條第3 項所定最低罰緩基準規定者，固
    須補繳不足最低罰緩之部分，惟本件緩起訴處分係令行為人
    向指定之機關提供義務勞動服務，並非命給付金錢，無比較
    基準，即不生前揭條項補繳罰金不足最低罰鍰之差額問題。
  (四)至原處分機關依道路交通管理處罰條例第35條第1 項第1 款
    、第24條第1 項第2 款規定裁處吊扣異議人重型機車駕駛執
    照12個月及施以道路交通安全講習，於法則均無違誤。
四、綜上所述，原處分機關裁處異議人罰鍰45,000之行政罰部分
    ，因違反一事不二罰，容有未恰，另原處分機關裁處吊扣異
    議人重型機車駕駛執照12個月及施以道路交通安全講習部分
    ，於法並無不合，異議人執前詞聲明異議，經核非無理由，
    自應由本院將原處分全部撤銷，並依道路交通管理處罰條例
    第35條第1 項第1 款、第24條第1 項第2 款之規定，自為裁
    定如主文第2 項所示。
五、據上論斷，應依道路交通案件處理辦法第20條前段，裁定如
    主文。
中    華    民    國    99    年    6     月    24    日
                    交通法庭    法  官    王俊彥
如不服本裁定應於送達後5 日內向本院提出抗告狀。
以上正本證明與原本無異。
中    華    民    國    99    年    6     月    24    日
                                書記官    黃園芳

司法院資訊處製作；財團法人民間司法改革基金會備份。
